【裁判字號】    99,抗,51
【裁判日期】    990526
【裁判案由】    拍賣抵押物
【裁判全文】
臺灣臺南地方法院民事裁定                99年度抗字第51號
抗  告  人  甲○○
相  對  人  乙○○
            丙○○
上列抗告人因與相對人乙○○等間拍賣抵押物事件，對於中華民
國99年4月19日本院99年度司拍字第204號裁定提起抗告，本院裁
定如下：
    主  文
抗告駁回。
抗告程序費用新臺幣壹仟元由抗告人負擔。
    理  由
一、按扺押權人，於債權已屆清償期而未清償者，得聲請法院拍
    賣抵押物，就其賣得價金而受清償，民法第873條定有明文
    。是抵押權人依此項規定聲請拍賣抵押物係屬非訟事件，法
    院所為准駁之裁定，無確定實體法上法律關係存否之性質，
    於債權及抵押權之存否無既判力，故只須其抵押權已經依法
    登記，且債權已屆清償期而未受清償，法院即應為准許拍賣
    抵押物之裁定，至對於此項法律關係有爭執之人，為求保護
    其權利，不妨提起訴訟，以求解決，不得僅依抗告程序聲明
    其爭執，並據為廢棄拍賣抵押物裁定之理由（最高法院51年
    10月8日民刑庭總會決議(三)參照）。
二、抗告意旨略以：相對人利用老人不知之弱點，將抗告人所有
    如原裁定所示已超過擔保價值新台幣（下同）20萬元之5筆
    土地共同設定抵押，而抗告人自設定抵押日起，均按月繳納
    利息5千元，嗣自民國（下同）99年2月20日至今才未繳納。
    因相對人確實有民法第184條規定之侵權行為，且相對人抗
    告人現於台南縣政府配合經濟部有關單位通知徵收抗告人之
    土地，故本件應暫停拍賣程序。為此，提起本件抗告，請求
    廢棄原裁定等語。
三、經查：
(一)、相對人主張抗告人以其所有如原裁定附表所示之不動產，設
    定擔保債權總額20萬元之普通抵押權，債務清償期為97年1
    月12日，詎抗告人屆期未清償，相對人爰依法聲請拍賣抵押
    物，以資受償等情，已據相對人提出抵押權設定契約書、其
    他約定事項、他項權利證明書、本票及土地登記謄本（以上
    均為影本）為證，而依相對人提出之上開證據為形式上之審
    查，抗告人提供系爭不動產為相對人設定擔保債權總額20萬
    元之普通抵押權既已依法登記，且債權已屆清償期而未受清
    償，相對人之聲請確已符合實行抵押權之要件，自應為准許
    拍賣抵押物之裁定。
(二)、抗告人雖以前揭情詞置辯，惟依首開說明，法院於非訟程序
    僅為形式上審查相對人之聲請是否符合實行抵押權之要件，
    而為准駁之裁定，並無確定實體法上法律關係存否之性質。
    因此，抗告人就上開法律關係所為實體事項之爭執，應由抗
    告人另循訴訟程序謀求救濟，要非於本件拍賣抵押物之非訟
    程序所得審究。至於抵押物是否即將被徵收，亦與相對人是
    否得聲請實行抵押權之要件無涉，故抗告人主張本件應暫停
    拍賣程序云云，亦非可採。
(三)、綜上所述，原裁定准許相對人拍賣抵押物之聲請，並無違誤
    。從而，抗告人提起本件抗告，請求廢棄原裁定，難謂有理
    由。
四、按非訟事件，依法應由關係人負擔費用者，法院裁定命關係
    人負擔時，應一併確定其數額；前項費用之負擔有相對人者
    ，準用民事訴訟法有關訴訟費用之規定；非訟事件法第24條
    第1項及第21條第2項分別定有明文。本件抗告人提起抗告，
    除繳納抗告費1,000元外，未有其餘程序費用之支出，爰確
    定本件應由抗告人負擔之程序費用額為1,000元。
五、據上論結，本件抗告為無理由，依非訟事件法第46條、第21
    條第2項、第24條第1項、民事訴訟法第495條之1第1項、第4
    49條第1項、第95條、第78條，裁定如主文。
中    華    民    國    99    年    5     月    26    日
                  民事第一庭    法  官  張季芬
以上正本證明與原本無異。
本裁定除以適用法規顯有錯誤為理由，不得再抗告。如提起再抗
告，應於收受後10日內委任律師為訴訟代理人向本院提出再抗告
狀，並繳納再抗告費新台幣1,000元。
中    華    民    國    99    年    5     月    26    日
                                書記官  顏惠華

司法院資訊處製作；財團法人民間司法改革基金會備份。
